臺灣高等法院高雄分院刑事判決　　　　100年度上訴字第681號
上　訴　人　臺灣高雄地方法院檢察署檢察官
上　訴　人
即　被　告　程德瑋
選任辯護人　張永昌律師
　　　　　　陳煜昇律師
上列上訴人因違反毒品危害防制條例案件，不服臺灣高雄地方法
院99年度訴字第1566號中華民國100 年3 月23日第一審判決（起
訴案號：臺灣高雄地方法院檢察署99年度偵字第10296 號），提
起上訴，本院判決如下：
     主  文
上訴駁回。
    事  實
一、程德瑋於民國96年間因施用第二級毒品案件，經臺灣高雄地
    方法院以96年度簡字第5418號判決判處有期徒刑2 月，減刑
    為有期徒刑1 月確定，於96年11月13日易科罰金執行完畢；
    再於97年間因施用第二級毒品案件，經臺灣高雄地方法院以
    97年度審簡字第6188號判決判處有期徒刑4 月確定，於98年
    5 月26日易科罰金執行完畢。
二、程德瑋仍未悔改，明知甲基安非他命係毒品危害防制條例第
    2 條第2 項第2 款所明定之第二級毒品，依法不得持有及販
    賣，竟意圖營利，基於販賣第二級毒品甲基安非他命之各別
    犯意，分別為下列販賣第二級毒品甲基安非他命之行為：
  (一)99年2 月19日14時58分23秒許，許家瑋以00-0000000號公用
    電話〔設置於高雄市鳳山區（改制前為高雄縣鳳山市，下同
    ）鳳林路139 號7-11便利商店，設置編號為0000000 〕，撥
    打程德瑋所有且由程德瑋所使用之0000000000號行動電話，
    雙方談妥由程德瑋以新臺幣（下同）500 元之價格，販賣甲
    基安非他命1 包予許家瑋，程德瑋旋即於同日稍後某時，前
    往高雄市大寮區（改制前為高雄縣大寮鄉，下同）鳳林四路
    398 之29號「鳳林網咖」，交付甲基安非他命1 包予許家瑋
    ，並收取許家瑋所交付之價金500 元。
  (二)99年3 月6 日18時40分4 秒許，楊榮龍以其所使用之000000
    0000號行動電話，撥打程德瑋所有且由程德瑋所使用之0000
    000000號行動電話，雙方談妥由程德瑋以2,000 元之價格，
    販賣甲基安非他命1 包予楊榮龍，程德瑋旋即於同日稍後某
    時，前往楊榮龍位於高雄市鳳山區○○○路58巷42號13樓之
    3 住處之地下室1 樓停車場（起訴書簡略記載為高雄縣鳳山
    市○○○路天空之城之地下室1 樓），交付甲基安非他命1
    包予楊榮龍，並收取楊榮龍所交付之價金2,000元。
  (三)99年3 月11日13時28分20秒許，楊榮龍以其所使用之000000
    0000號行動電話，撥打程德瑋所有且由程德瑋所使用之0000
    000000號行動電話，雙方談妥由程德瑋以2,000 元之價格，
    販賣甲基安非他命1 包予楊榮龍，程德瑋旋即於同日18時許
    ，前往楊榮龍位於高雄市鳳山區○○○路58巷42號13樓之3
    住處之地下室1 樓停車場（起訴書簡略記載為高雄縣鳳山市
    ○○○路天空之城之地下室1 樓），交付甲基安非他命1 包
    予楊榮龍，並收取楊榮龍所交付之價金2,000元。
三、嗣經警於99年3 月17日7 時55分許，持搜索票前往楊榮龍上
    揭住處執行搜索時，當場在該處地下室1 樓逮捕程德瑋，並
    扣得程德瑋所有販賣予許家瑋、楊榮龍所餘之第二級毒品甲
    基安非他命4 包（驗後淨重分別為3.474 公克、3.493 公克
    、1.849 公克、0.095 公克）、程德瑋所有供其販賣第二級
    毒品所用之銀色Sony Ericsson 牌行動電話（序號00000000
    000000-0-00 ，內含門號0000000000號SIM 卡1 張）及紅色
    Sony Ericsson 牌行動電話（序號00000000-000000-0 ，內
    含門號0000000000號SIM 卡1 張）各1 支，而循線查獲上情
    。
四、案經高雄市政府警察局鳳山分局（改制前為高雄縣政府警察
    局鳳山分局）移請臺灣高雄地方法院檢察署檢察官偵查起訴
    。
    理  由
壹、證據能力方面：
一、證人許家瑋於警詢中所為之陳述有證據能力：
  (一)按被告以外之人於審判外之言詞或書面陳述，除法律有規定
    外，不得作為證據；被告以外之人於檢察事務官、司法警察
    官或司法警察調查中所為之陳述，與審判中不符時，其先前
    之陳述具有較可信之特別情況，且為證明犯罪事實存否所必
    要，得為證據，刑事訴訟法第159 條第1 項、第159 條之2
    分別定有明文。是以被告以外之人於審判外之言詞或書面，
    即屬傳聞證據，因有悖法院直接審理及言詞審理之精神，妨
    礙當事人之反對詰問權，影響程序正義之實現，除法律別有
    規定外，原則上不具證據能力。又刑事訴訟法第159 條之2
    所謂「前後陳述不符」之要件，應就前後階段之陳述進行整
    體判斷，以決定其間是否具有實質性差異，而所謂「較可信
    之特別情況」，亦應就前後陳述時之各種外部情況進行比較
    ，以資決定何者外部情況具有可信性，若陳述係在特別可信
    之情況下所為，則虛偽陳述之危險性不高，雖係審判外陳述
    ，或未經被告反對詰問，仍得承認其有證據能力。就外部情
    況之認定，例如時間之間隔、是否為有意識之迴避、有無受
    外力干擾或事後串謀、以及警詢所作時之筆錄記載是否完整
    、是否出於自由意識陳述等情。法院應斟酌上列因素綜合判
    斷，細究陳述人問答態度、表情與舉動之變化，以查是否具
    較可信之特別情況，合先敘明。
  (二)證人許家瑋於警詢中供陳有向被告程德瑋購買第二級毒品甲
    基安非他命，嗣於原審審理時翻異前詞，改稱：「（問：你
    剛剛說你有跟程德瑋買安非他命，你最後一次跟他買是何時
    ？）那時我也沒有拿錢給他，因為當時我身上都沒錢，是他
    請我的」、「（問：為什麼在警局時說是用5 百元買的，在
    偵查中也說是跟他買的？）因為在警局時我人迷迷糊糊不知
    道，在檢察官那邊檢察官問說我在警察局作的筆錄，我也不
    知道怎麼跟檢察官回答」云云，是證人許家瑋於警詢及原審
    中關於是否有向被告程德瑋購買第二級毒品乙節，即有前後
    不符之情形。本院審酌：(1)證人許家瑋於被告程德瑋遭逮捕
    （99年3 月17日）之前，於99年3 月2 日警詢時即陳稱：伊
    於99年2 月16日以500 元在高雄市○○區○○路「鳳林網咖
    」向被告購入甲基安非他命1 包，被告習慣將毒品夾藏於襪
    子內等語，證人許家瑋並表示當時精神狀況良好，同意夜間
    詢問等語（見警卷第21至22頁）；(2)嗣被告程德瑋遭警逮捕
    後，確於其右腳襪子內查獲第二級毒品甲基安非他命（見警
    卷第5 頁）；(3)經員警實地探查結果，確有「鳳林網咖」設
    於高雄市○○區○○路398 之29號（見偵卷第61至69頁）；
    (4)證人許家瑋嗣於99年3 月26日檢察官偵訊時，即表示因為
    會怕而不願意作證，雖警詢所述曾經跟被告購買毒品乙事屬
    實，仍不願意作證，且怕遇到被告，被他知道，會有危險等
    語（見偵卷第30至31頁）。準此，足見證人許家瑋於原審到
    庭接受被告程德瑋之詰問，顯然已造成其心理上壓力，堪認
    證人許家瑋於警詢時之陳述具有較可信之特別情況，且除警
    詢及原審之證述外，證人許家瑋於偵訊中並未以證人身分具
    結證述，是證人許家瑋警詢之陳述，係為證明犯罪事實之存
    否所必要，依刑事訴訟法第159 條之2 規定，證人許家瑋警
    詢之陳述自有證據能力。
二、證人楊榮龍於警詢中所為之陳述無證據能力：
    證人楊榮龍於原審審理中，雖經傳拘無著，而未能到庭陳述
    ，然其於偵查中，業已具結證述而得為證據，是其警詢之陳
    述，即非證明犯罪事實之存否所必要。依刑事訴訟法第159
    條第1 項之規定，其警詢之陳述，係被告以外之人於審判外
    之言詞陳述，自無證據能力。
三、證人楊榮龍於偵查中所為之陳述有證據能力：
  (一)按被告以外之人於偵查中向檢察官所為陳述，除顯有不可信
    之情況者外，得為證據；刑事訴訟法第159 條之1 第2 項定
    有明文。偵查中對被告以外之人所為之偵查筆錄，或被告以
    外之人向檢察官所提之書面陳述，性質上均屬傳聞證據。惟
    現階段刑事訴訟法規定檢察官代表國家偵查犯罪、實施公訴
    ，依法其有訊問被告、證人及鑑定人之權，證人、鑑定人且
    須具結，而實務運作時，檢察官偵查中向被告以外之人所取
    得之陳述，原則上均能遵守法律規定，不致違法取供，其可
    信度極高。被告以外之人前於偵查中已具結而為證述，除反
    對該項供述得具有證據能力之一方，已釋明「顯有不可信之
    情況」之理由外，不宜即遽指該證人於偵查中之陳述不具證
    據能力。
  (二)證人楊榮龍於偵查中，經檢察官以證人之身分具結而為陳述
    ，而被告程德瑋及其辯護人，並未提及檢察官在偵查時有何
    不法取供之情形，亦未釋明上開供述有何顯不可信之情況，
    依前述說明，證人楊榮龍於偵查中所為之陳述自具有證據能
    力。
四、證人許家瑋於偵查中所為之陳述無證據能力：
  (一)按「證人依法應具結而未具結者，其證言不得作為證據」，
    刑事訴訟法第158 條之3 規定甚明。查其立法理由旨在擔保
    該證人之證言，係據實陳述之可信性，故未依法具結者，依
    證據絕對排除法則，當然無證據能力，不得作為論罪之基礎
    ，自不得因當事人於審判程序之同意，或未於言詞辯論終結
    前聲明異議視為同意，而可認該未具結之證言，即得作為證
    據，亦即縱有同法第159 條之5 第1 項、第2 項之情形，亦
    應受同法第158 條之3 規定之限制（最高法院94年度台上字
    第4298 號 判決參照）。
  (二)證人許家瑋於偵查中，固經檢察官依法傳訊到庭，然其並未
    依法具結而為證述，揆之前揭說明，該次證述內容，自無證
    據能力，未可採為本案適法之證據。
五、本案其餘傳聞證據之證據能力：
    按傳聞法則之重要理論依據，在於傳聞證據未經當事人之反
    對詰問予以核實，乃予排斥，惟若當事人已放棄對原供述人
    之反對詰問權，於法院審判時表明同意該等傳聞證據可作為
    證據，基於證據資料愈豐富，愈有助於真實發現之理念，並
    貫徹刑事訴訟法修法加重當事人進行主義之精神，確認當事
    人對於證據能力有處分權之制度，傳聞證據經當事人同意作
    為證據，法院認為適當者，亦得為證據。另當事人於調查證
    據時，對於傳聞證據表示「沒有意見」、「對於證據調查無
    意見」，而未於言詞辯論終結前聲明異議，應視為已有將該
    等傳聞證據採為證據之同意，此刑事訴訟法第159 條之5 定
    有明文。檢察官、被告及辯護人於本院準備程序及審判期日
    ，已表示對於本案其餘傳聞證據之證據能力均無意見，且同
    意作為本案之證據（見本院卷第56至57頁、第79頁），依刑
    事訴訟法第159 條之5 之規定，檢察官、被告及辯護人已同
    意本案其餘傳聞證據均有證據能力，本院斟酌該等證據並非
    非法取得，亦無證明力明顯過低之情形，是該等證據，均得
    採為證據。
貳、實體部分：
一、訊據上訴人即被告程德瑋（下稱被告）矢口否認有何販賣甲
    基安非他命之犯行，辯稱：伊係無償提供甲基安非他命給許
    家瑋施用，且係與楊榮龍合資購買甲基安非他命云云。經查
    ：
  (一)被告販賣甲基安非他命予證人許家瑋部分：
  1.證人許家瑋於警詢中，業已明確證述，其係向被告以500 元
    「購買」甲基安非他命1 包，而非「受贈」施用（見警卷第
    21至22頁）。
  2.證人許家瑋於原審審理中具結證述：伊係在「鳳林網咖」附
    近的「7-11」便利商店，以公共電話撥打被告使用之行動電
    話聯繫被告等情（見原審訴字卷第41至42頁），核與中華電
    信股份有限公司鳳山營運處99年5 月5 日鳳一客字第099000
    0099號函所附查詢公用電話資料登記表，及該公共電話與被
    告使用之0000000000號行動電話通聯紀錄相符（見警卷第9
    頁，偵卷第77至78頁、第81頁）。
  3.上開通聯紀錄顯示證人許家瑋與被告係於99年2 月19日14時
    58分23秒通訊，雖與證人許家瑋（原審判決書第5 頁倒數第
    9 行誤載為被告）於警詢所稱之99年2 月16日有異（見警卷
    第21頁），然此業經證人許家瑋（原審判決書第5 頁倒數第
    8 行誤載為被告）於原審審理中證述「忘記了」、「應該是
    吧」等語（見原審訴字卷第46頁）。參酌一般人的記憶，難
    免會隨時間之經過而逐漸淡化，且因日常生活作息之部分重
    覆性而出現誤差，被告又不否認與證人許家瑋有以電話聯繫
    之情（見原審審訴卷第42至43頁），準此，足認證人許家瑋
    與被告之通訊時間，係於99年2 月19日14時58分23秒許，而
    非99年2 月16日，證人許家瑋於警詢中陳稱係於99年2 月16
    日與被告電話聯繫云云，顯係記憶錯誤，洵堪認定。
  4.證人許家瑋於99年3 月26日檢察官偵訊時，表示因為會怕而
    不願意作證，雖警詢所述曾經跟被告購買毒品乙事屬實，仍
    不願意作證，且怕遇到被告，被他知道，會有危險等語（見
    偵卷第30至31頁），足見證人許家瑋於原審審理時到庭接受
    詰問，顯然已造成其心理上之壓力等情，已如上述。本院審
    酌證人許家瑋於原審審理中，雖就警詢筆錄內容陳稱：「我
    當時迷迷糊糊的，我自己也不知道」，然對於警卷第24頁指
    認犯罪嫌疑人紀錄表之記載原因，卻陳稱：「他就是程德瑋
    ，我都找他買安非他命」等語（見原審訴字卷第42至43頁）
    ；參以證人許家瑋於警詢中既能清楚分辨「購買」與「贈與
    」之不同，且能明確陳稱其向被告購買甲基安非他命之對價
    為500 元；雖證人許家瑋無正常工作，然以其斯時業已24歲
    、已婚、並育有一子之生活狀況，尚難認無其他經濟支援系
    統或積蓄而得以維持生活等情狀，足認證人許家瑋於原審審
    理中受被告選任辯護人詰問而證述：被告平常會請伊施用甲
    基安非他命，當時沒有拿錢給被告，因為當時伊身上都沒錢
    ，是被告請伊的云云（見原審訴字卷第46至47頁），顯係經
    權衡輕重，為袒護被告或恐被告對其不利等因素而所為之託
    詞，尚難憑採。
  (二)被告販賣甲基安非他命予證人楊榮龍部分：
  1.證人楊榮龍於偵查中具結證述，伊向被告購買甲基安非他命
    2 次之情節明確（見偵卷第20至22頁、第50至52頁），對於
    被告辯稱係與證人楊榮龍合資購買毒品乙節，證人楊榮龍亦
    證稱：程德瑋上頭還有一個老闆，他都是向該老闆拿毒品，
    然後我每次都會問程德瑋有無毒品，他說有的話，我就會跟
    他說拿過來，我每此都向程德瑋買2,000 元的安非他命，不
    算是共同出資，我就是向他買毒品的等語明確（見偵卷第22
    頁）。
  2.此外，並有證人楊榮龍使用之0000000000號行動電話與被告
    使用之0000000000號、0000000000號行動電話雙向通聯紀錄
    在卷可稽（見偵卷第43至45頁、第46頁）。
  3.準此，被告既不爭執證人楊榮龍給付其金錢由其交付毒品之
    事實，且依證人楊榮龍上揭證述情節，亦堪認證人楊榮龍係
    詢問被告當時有無持有毒品現貨，如有毒品現貨，始與被告
    進行交易，此與一般合資購買，係以可出資數額為基礎之詢
    問顯然不同，足認被告辯稱係與證人楊榮龍合資購買甲基安
    非他命云云，顯係卸責之詞，不足採信。
  (三)被告經警逮捕時所查扣之米白色晶體4 包，經送請鑑定結果
    ，均係第二級毒品甲基安非他命（驗前淨重分別為3.479 公
    克、3.498 公克、1.854 公克、0.1 公克，驗後淨重分別為
    3.474 公克、3.493 公克、1.849 公克、0.095 公克），此
    有高雄醫學大學附設中和紀念醫院99年4 月6 日編號0000-0
    00、0000-000、0000-000、0000-0 00 檢驗報告4 紙在卷可
    稽（見偵卷第56至59頁）。
  (四)由證人許家瑋、楊榮龍之前案紀錄資料，復可佐證渠等向被
    告購買第二級毒品甲基安非他命之犯行：
  1.證人許家瑋曾於99年間因施用第二級毒品甲基安非他命案件
    ，經臺灣高雄地方法院以99年度審毒聲字第797 號裁定送觀
    察勒戒，嗣認無繼續施用毒品之傾向，經臺灣高雄地方法院
    檢察署檢察官以99年度偵字第11434 號、99年度毒偵字第26
    9 5 號、第5997號為不起訴處分乙節，有臺灣高等法院被告
    前案紀錄表及臺灣高雄地方法院檢察署檢察官99年度偵字第
    11434 號、99年度毒偵字第2695號、第5997號不起訴處分書
    各1 份在卷可稽（見本院卷第33至38頁、第46頁）。由此，
    益足以佐證證人許家瑋確有向被告購買第二級毒品甲基安非
    他命無訛。
  2.證人楊榮龍曾於99年間因施用第二級毒品甲基安非他命案件
    ，經臺灣高雄地方法院以99年度審易字第2277號判處有期徒
    刑7月，並經本院以100年度上易字第43號駁回上訴確定乙節
    ，有臺灣高等法院被告前案紀錄表、臺灣高雄地方法院99年
    度審易字第2277號判決書及本院以100 年度上易字第43號判
    決書各1 份在卷可稽（見本院卷第39至45頁、第47至49頁）
    。由此，益足以佐證證人楊榮龍確有向被告購買第二級毒品
    甲基安非他命無訛。
  (五)邇來政府為杜絕毒品氾濫，毒害人民甚深，再三宣導教民眾
    遠離毒品、媒體之報導既深且廣，對於毒品之禁絕，應為民
    眾所熟悉。又政府對於查緝施用、轉讓及販賣毒品無不嚴格
    執行，且販賣毒品罪更係重罪，設若無利可圖，衡情一般持
    有毒品者，當不致輕易將持有毒品交付他人。況販賣毒品係
    違法行為，非可公然為之，亦無公定之價格，不論任何包裝
    ，均可任意分裝增減分量，每次買賣價量，亦可能隨時依雙
    方間之關係深淺、資力、需求量及對行情之認知、來源是否
    充裕、查緝是否嚴緊，購買者被查獲時供述購買對象之可能
    性風險之評估等，因而異其標準，並隨時機動調整，非可一
    概而論，是販賣之利得，除經坦承犯行或價量俱臻明確外，
    委難查得實情，販賣之人從價差或量差中牟利方式雖異，其
    意圖營利之非法販賣行為則一。衡諸一般常情，被告與證人
    許家瑋、楊榮龍僅係一般之朋友關係，尚非屬密友或至親關
    係，倘無利可圖，被告應無甘冒被查緝法辦重刑之風險，將
    毒品無償交付、轉讓予證人許家瑋、楊榮龍之理。從而，被
    告分別將第二級毒品甲基安非他命交付予證人許家瑋、楊榮
    龍，確有從中賺取差額利潤以牟利之意圖，洵堪認定。
  (六)綜上所述，被告所辯均係事後卸責之飾詞，不足採信，本件
    事證已臻明確，被告販賣甲基安非他命予證人許家瑋、楊榮
    龍之犯行，均堪認定，應予依法論科。
  (七)至被告於99年3 月17日，就販賣甲基安非他命之數量與對價
    業與楊榮龍達成合意，僅在進行交付行為時為警查獲之部分
    ，並未經檢察官於起訴書事實欄內記載上開犯罪行為，應認
    此部分非本件起訴範圍，且與前揭3 次販賣第二級毒品甲基
    安非他命有罪部分，亦無事實上或裁判上一罪之關係，本院
    就此部分自不得予以審判，附此敘明。
二、查甲基安非他命係毒品危害防制條例第2 條第2 項第2 款所
    定之第二級毒品，依法不得持有及販賣。核被告3 次販賣甲
    基安非他命之行為，均係犯毒品危害防制條例第4 條第2 項
    之販賣第二級毒品罪。其持有第二級毒品之低度行為已為販
    賣第二級毒品之高度行為吸收，均不另論罪。被告有事實欄
    所載之犯罪前科及執行完畢情形，此有臺灣高等法院被告前
    案紀錄表在卷可按，其於有期徒刑執行完畢後，5 年內故意
    再犯本件有期徒刑以上之3 罪，均應依刑法第47條第1 項之
    規定論以累犯，並依法加重其刑（法定刑為無期徒刑部分，
    依刑法第65條第1 項規定不得加重）。
三、被告於99年3 月16日21時許，在其位於高雄市鳳山區○○○
    路152 巷57號住處，以燒烤之方式，施用第二級毒品甲基安
    非他命1 次，嗣於99年3 月17日7 時55分許，在證人楊榮龍
    位於高雄市鳳山區○○○路58巷42號13樓之3 住處之地下室
    1 樓停車場經警查獲，經採尿送驗結果呈現甲基安非他命陽
    性反應，所犯施用第二級毒品甲基安非他命之罪，業經臺灣
    高雄地方法院於99年8 月3 日以99年度審簡字第2143號判處
    有期徒刑4 月，並將扣案之甲基安非他命4 包（驗後淨重分
    別為3.474 公克、3.493 公克、1.849 公克、0.095 公克）
    宣告沒收銷燬，扣案之玻璃球1 支宣告沒收，並於99年8 月
    23日確定等情，固有臺灣高等法院被告前案紀錄表、臺灣高
    雄地方法院99年度審簡字第2143號刑事簡易判決書及臺灣高
    雄地方法院檢察署檢察官99年度毒偵字第2003號聲請簡易判
    決處刑書各1 份在卷可稽（見本院卷第24至26頁、第93至95
    頁）。惟按，因施用毒品之行為而持有毒品，與因販賣毒品
    之行為而持有毒品，兩者各為不同之犯罪型態，法律上有不
    同之評價，故持有之低度行為之吸收關係，以與其高度行為
    之間具有垂直關係者為限。詳言之，惟施用行為與因施用而
    持有之間或販賣行為與因販賣而持有之間，始有各自之吸收
    關係可言，並非任一罪行之輕度持有行為一旦判決確定，其
    既判力即可無限擴張至其他同具持有關係之不同罪責之犯行
    （最高法院97年度台上字第1785號判決參照）。扣案之上開
    甲基安非他命4 包，係被告販賣予證人許家瑋、楊榮龍後所
    餘之毒品乙節，業據本院認定如前，且上開甲基安非他命4
    包並未實際予以銷燬，而係扣押於本件販賣毒品案乙情，業
    經本院依職權調取臺灣高雄地方法院檢察署99年度執字第11
    661 號執行卷宗（即被告施用第二級毒品案之執行卷宗）查
    明屬實，並有臺灣高雄地方法院檢察署檢察官99年9 月15日
    扣押（沒收）物品處分命令（99年檢管字第001662號）及本
    院贓證物品保管單（100 年保字第5145號）各1 紙在卷可稽
    （見本院卷第27、96頁）。準此，本件扣案之甲基安非他命
    4 包，既係被告販賣予證人許家瑋、楊榮龍後所餘之毒品，
    則依毒品危害防制條例第18條第1 項前段之規定，自應於本
    件販賣毒品案中予以宣告沒收銷燬。
四、原審以被告罪證明確，因而依毒品危害防制條例第4 條第2
    項、第18條第1 項前段、第19條第1 項、刑法第11條、第47
    條第1 項、第51條第5 款等規定，審酌被告曾因施用第二級
    毒品甲基安非他命，經觀察勒戒及強制戒治，均未能戒除毒
    癮，而再施用甲基安非他命，經法院判處罪刑確定，致受如
    事實欄所載之有期徒刑執行完畢，其對於施用甲基安非他命
    對身心健康的戕害和一旦成癮後所造成的依賴性與戒除之困
    難性，均有親身經驗和體認，對於同樣陷於無止盡的毒品成
    癮者許家瑋、楊榮龍，不僅未能予以勸誡，共勉早日脫離毒
    癮纏繞，以回復「人」的正常生活，竟反而售予甲基安非他
    命，使許家瑋、楊榮龍增加購得毒品的管道，而讓第二級毒
    品繼續加深戕害渠等身心的程度，且從中謀得不法利益，犯
    罪後又否認犯行，對自己的行為危害性未有正確且深刻的認
    識，心存僥倖，並無悔意，惟念其各次販賣數量非鉅，所得
    對價分別為500 元、2,000 元、2,000 元，共計4,500 元等
    一切情狀，因而分別量處有期徒刑7 年2 月、7 年6 月、7
    年6 月；並考慮為妥適審酌刑罰所兼具「報應主義」及「預
    防主義」之雙重目的，不應僅以被告犯罪次數，作為定其應
    執行刑之唯一標準，雖被告販賣第二毒品甲基安非他命之次
    數達3 次，但各次犯行均在99年2 、3 月間，且被告之前案
    僅有施用毒品前科，堪認被告亦係受毒品戕害之人，應可期
    待其歷經本次偵審程序，而瞭解政府堅決掃蕩毒品之苦心，
    與清楚自己行為具有延展毒品危害他人之成分，體認悔悟而
    早日擺脫毒品的成癮控制與危害等情狀，因而定其應執行之
    刑為有期徒刑10年。復就沒收部分敘明：(一)按以營利為目的
    販入毒品，經多次販賣後，持有剩餘毒品被查獲，其各次販
    賣毒品行為，固應併合處罰。惟該持有剩餘毒品之低度行為
    ，應僅為最後一次販賣毒品之高度行為所吸收，不另論罪，
    故就該查獲之剩餘毒品，祇能於最後一次之販賣毒品罪宣告
    沒收銷燬，不得於各次販賣毒品罪均宣告沒收銷燬（最高法
    院99年度台上字第6944號判決參照，原判決書第9 頁第1 行
    誤載為最高法院97年上更（一）字第416 號判決）。被告為
    警逮捕時所查扣販賣所餘之米白色晶體4 包，經送請鑑定結
    果，均係第二級毒品甲基安非他命（驗前淨重分別為3.479
    公克、3.498 公克、1. 854公克、0.1 公克，驗後淨重分別
    為3.474 公克、3.493 公克、1.84 9公克、0.095 公克），
    此有高雄醫學大學附設中和紀念醫院99年4 月6 日編號0000
    -000、0000-000、0000-000、0000-000檢驗報告4 紙在卷可
    稽（見偵卷第56至59頁），自屬查獲之第二級毒品無訛，已
    如上述，是此扣案之第二級毒品甲基安非他命4 包，應於被
    告最後一次販賣第二級毒品（即99年3 月6 日販賣予楊榮龍
    部分）之罪刑項下，依毒品危害防制條例第18條第1 項前段
    諭知沒收銷燬。上開甲基安非他命4 包之包裝袋，因均殘留
    微量甲基安非他命毒品而難以析離，爰均視同毒品整體，併
    依前開規定諭知沒收銷燬。至鑑驗耗用之甲基安非他命海洛
    因既已滅失，自無庸再予諭知沒收銷燬。(二)按毒品危害防制
    條例第19條第1 項規定，犯第4 條之罪者，其供犯罪所用或
    因犯罪所得之財物，均沒收之，如全部或一部不能沒收時，
    追徵其價額或以其財產抵償之。但該條項並無如同條例第18
    條第1 項所定「不問屬於犯人與否，沒收之」明文，自屬相
    對沒收主義立法。是其應沒收之物，應以屬被告所有者為限
    （最高法院95年度台上字第305 號判決參照）。扣案之紅色
    Sony Ericsson 牌行動電話行動電話1 支（序號00000000-0
    00000-0 ，內含門號0000000000號SIM 卡1 張），係被告所
    有，供其聯絡販賣事實欄二(一)(三)所示第二級毒品所用之物；
    扣案之銀色Sony Ericsson 牌行動電話1 支（序號00000000
    000000-0-00 ，內含門號0000000000號SIM 卡1 張），係被
    告所有，供其聯絡販賣事實欄二(二)所示第二級毒品所用之物
    等情，業據被告於原審及本院審理時供承明確（見原審訴字
    卷第78頁、本院卷第88頁），是上開2 支行動電話（各含SI
    M 卡1 張），均應依毒品危害防制條例第19條第1 項之規定
    ，分別於各該販賣第二級毒品罪刑項下予以宣告沒收。(三)被
    告就事實欄二(一)(二)(三)所示3 次販賣第二級毒品所得之價金分
    別為500 元、2,000 元、2,000 元，雖未扣案，惟係被告販
    賣第二級毒品所得之財物，應依毒品危害防制條例19條第1
    項規定，分別在被告如事實欄二(一)(二)(三)所示3 次販賣第二級
    毒品罪刑項下宣告沒收，如全部或一部不能沒收時，以其財
    產抵償之。(四)其他扣案之黃色小包包夾鍊袋1 包、玻璃球管
    1 支及銀色Sony Ericsson 牌行動電話1 支（序號00000000
    000000-0，內含門號0000000000號SIM 卡1 張），被告否認
    係供本案犯罪所用之物，又無證據證明確係被告所有供本案
    犯罪所用之物，爰不予宣告沒收。經核原判決認事用法均無
    違誤，量刑亦稱允當。被告上訴意旨否認犯罪；檢察官上訴
    意旨認扣案之甲基安非他命4 包，業於被告施用第二級毒品
    案中宣告沒收銷燬，原判決復於本案中宣告沒收銷燬，顯係
    重複宣告沒收銷燬，而指摘原判決不當，均無理由，應予駁
    回。
據上論結，應依刑事訴訟法第368 條，判決如主文。
本案經檢察官吳茂松到庭執行職務。
中    華    民    國    100   年    6     月    21    日
                  刑事第十一庭  審判長法  官  翁慶珍
                                      法  官  石家禎
                                      法  官  孫啟強
以上正本證明與原本無異。
如不服本判決應於收受本判決後10日內向本院提出上訴書狀，其
未敘述上訴理由者，並得於提起上訴後10日內向本院補提理由書
狀（均須按他造當事人之人數附繕本）「切勿逕送上級法院」。
中    華    民    國   100    年    6     月    21    日
                                      書記官  劉鴻瑛
附錄本件判決論罪科刑法條：
毒品危害防制條例第4 條
製造、運輸、販賣第一級毒品者，處死刑或無期徒刑；處無期徒
刑者，得併科新臺幣2 千萬元以下罰金。
製造、運輸、販賣第二級毒品者，處無期徒刑或7 年以上有期徒
刑，得併科新臺幣1 千萬元以下罰金。
製造、運輸、販賣第三級毒品者，處5 年以上有期徒刑，得併科
新臺幣7 百萬元以下罰金。
製造、運輸、販賣第四級毒品者，處3 年以上10年以下有期徒刑
，得併科新臺幣3 百萬元以下罰金。
製造、運輸、販賣專供製造或施用毒品之器具者，處1 年以上7
年以下有期徒刑，得併科新臺幣1 百萬元以下罰金。
前5項之未遂犯罰之。